臺灣臺中地方法院刑事判決　　　　　　　95年度訴字第1876號
公　訴　人　臺灣臺中地方法院檢察署檢察官
被　　　告　丁○○
　　　　　　乙○○
共　　　同
選任辯護人　黃雅琴律師
　　　　　　羅宗賢律師
上列被告等因公共危險案件，經檢察官提起公訴（九十五年度偵
字第一一四八九號），本院判決如下：
    主    文
丁○○、乙○○均無罪。
    理    由
一、公訴意旨略以：被告丁○○為坐落臺中縣東勢鎮○○○段埤
    頭山小段第一四九之二號土地所有權人，該地號內之產業道
    路與該土地外之產業道路相連接，且自民國七十三年間即供
    通往該土地後山之國有林地承租戶及附近農民通行，已成為
    既成道路。嗣被告丁○○、乙○○基於犯意聯絡及行為分擔
    ，於九十四年十二月底，由被告乙○○將上揭地號內之既成
    道路，設置簡易鐵門阻擋告訴人甲○○進出通行自由權利。
    因認被告丁○○、乙○○涉有刑法第一百八十五條第一項之
    妨害公眾往來安全罪嫌等語。
二、按犯罪事實應依證據認定之，無證據不得認定犯罪事實，刑
    事訴訟法第一百五十四條第二項定有明文。而刑事訴訟法上
    所謂認定犯罪事實之證據，係指足以認定被告確有犯罪行為
    之積極證據而言，該項證據自須適合於被告犯罪事實之認定
    ，始得採為斷罪資料，最高法院二十九年上字第三一０五號
    著有判例。另告訴人之告訴，係以使被告受刑事訴追為目的
    ，是其陳述是否與事實相符，仍應調查其他證據以資審認，
    最高法院五十二年台上字第一三００號判例可資遵循。又認
    定犯罪事實所憑之證據，無論係直接證據或間接證據，其為
    訴訟上之證明，須於通常一般之人均不致有所懷疑，而得確
    信其為真實之程度者，始得據為有罪之認定，倘其證明尚未
    達到此一程度，而有合理之懷疑存在，復無其他調查途徑可
    尋，法院即應為無罪之判決，最高法院七十六年台上字第四
    九八六號判例足供參照。
三、公訴人認被告丁○○、乙○○涉犯上開妨害公眾往來安全罪
    行，無非係以被告二人於偵訊時坦承不諱，核與告訴人甲○○指訴及證人丙○○證述上揭地號內之產業道路自七十三年
    起即供公眾通行之情節大致相符，並有現場照片七張、證明
    書及捐款人姓名、影本各一紙、告訴人租賃國有林地契約書
    一份、會勘紀錄一份在卷可稽等情，為其主要論據。另公訴
    蒞庭檢察官亦於本院審理時論告稱：被告丁○○於七十三年
    間，提供上開土地並捐款新臺幣（下同）四千元（視同出資
    八千元），合併其他鄉里民眾之捐款，交由臺中縣政府補助
    發包系爭產業道路擴寬改善及舖設水泥路面工程，顯係供公
    眾通行使用，又依臺中縣政府函、會勘紀錄之記載及證人己○○之證述內容，均可知系爭產業道路為臺中縣東勢鎮公所
    負責保養維護之「村里道路」，況由該路段之水泥鋪設情形
    及道路寬度等情觀之，被告二人設置鐵門之外部及內部均係
    一脈相通，顯屬臺中縣政府於七十三年間所補助擴寬及鋪設
    水泥工程之範圍，係「供公眾往來之陸路」，被告二人設置
    簡易鐵門阻擋公眾自由通行，業已造成公眾往來危險之狀態
    等語。
四、訊據被告丁○○、乙○○均堅決否認有何公訴人所指之上開
    犯行，辯稱：系爭產業道路雖有以簡易鐵門圍起，但該處除
    了告訴人甲○○因為承租國有林地而經常通行之外，另外只
    有兩個人在通行，但一年通行不到五次，因為告訴人有大型
    機具進出，導致路旁果樹上之果實受撞掉落，伊等才圍起鐵
    門等語。被告二人之選任辯護人另辯稱：被告二人自始至終
    皆認為系爭產業道路屬個人使用，且架設之鐵門又位在被告
    丁○○所有之土地上，渠等主觀上並無犯罪故意；而該產業
    道路並非供公眾通行之道路，林班地承租戶為圖方便而通行
    該處，並任由大貨車進出而造成被告二人栽植之果樹遭受損
    害，渠等為排除侵害始由被告乙○○架設鐵門，本案純屬民
    事袋地通行糾紛；又系爭產業道路充其量僅供承租該土地後
    方林班地之數位農民通行，非供不特定公眾通行之道路，且
    遍閱本案卷證資料，並未見臺中縣政府將一四九之二地號土
    地內之產業道路編列為公用地役權之既成巷道，何能責難被
    告二人已有該產業道路為既成巷道之主觀認知？而被告丁○○既未參與架設鐵門之行為，公訴人又未說明被告二人於何
    時以何種方式為犯罪行為之分擔，被告丁○○自無實行犯罪
    行為之可言等語。
五、經查：
（一）按刑法第一百八十五條第一項之壅塞陸路致生往來之危險
      罪，須行為人有故意壅塞供公眾往來之陸路，致生往來之
      危險，方克成立，如其壅塞非供公眾往來之陸路，或其壅
      塞行為，尚未致生往來危險，即不成立該罪，最高法院九
      十四年度台上字第七二六號刑事判決可資參照。又本罪既
      係編入刑法公共危險罪章內，足見其側重公眾往來通行安
      全之保護，如依使用現狀觀察，行為人所壅塞之陸路事實
      上僅有特定個人或少數人往來通行，一般用路人通常不致
      經過該處或使用該段道路，縱令行為人將之損壞或壅塞而
      阻礙其正常通行使用，因其並未侵害不特定公眾之通行權
      益，除應探究其是否另合於刑法妨害自由罪章之處罰規定
      外，自不能率以前揭妨害公眾通行往來罪相繩。又關於該
      陸路有無供公眾往來通行之觀察時點，應以行為人從事損
      壞或壅塞之犯罪行為當時，該處通常之使用狀況而定。換
      言之，當該特定道路先前開通時，如僅有少數個人偶然行
      經該處，惟因城鄉發展漸趨繁榮或民眾通行使用所需，而
      成為公眾往來通行所不可或缺之通衢要道，即難謂非屬供
      公眾往來通行之陸路；倘特定道路即使先前曾有供公眾通
      行之事實，然因客觀環境或情事變更，致目前事實上通行
      該處者僅有特定之少數人，仍無從僅憑過去之使用經驗，
      而逕認為該處陸路亦屬刑法第一百八十五條第一項所保護
      之行為客體，合先敘明。
（二）而證人即臺中縣東勢鎮埤頭里前里長丙○○於九十五年九
      月十一日本院審理時證稱：「（問：何時開始圍鐵門？）
      最近才圍，除了告訴人以外，大概有五、六位承租林班地
      的人需要出入。」等語，另證人即東勢鎮公所建設課課長
      己○○於九十六年四月十六日本院審理時證稱：「（問：
      你剛才提到，在山上有部分農家需要通行這路段，據你所
      知大約有幾家？）因為有耕作的，我確定的有一、兩家，
      但是荒廢掉的不常去的農戶數目我就不清楚。」等語。再
      經本院到場履勘結果，被告二人所設置簡易鐵門以上之土
      地係分別由被告、告訴人、洪樹、張金釧、張朝順、林春
      榮使用，且該路隨著坡道逐漸爬升，路面範圍明顯減縮，
      道路鋪設亦由水泥轉為碎石路面，上端部分幾已不容車輛
      通行，有本院刑事勘驗筆錄、現場圖、照片在卷可憑。是
      依該處之使用現況觀察，實際通行於系爭道路者，除被告
      二人及其家屬外，不外乎告訴人甲○○及其他承租國有林
      班地之特定農民，而因通行該處而受益之對象甚為特定，
      人數亦極其有限，且均基於種植、採收農作之特定目的，
      一般民眾應無造訪行經該地之必要，已難遽認系爭道路即
      屬供公眾通行往來之陸路。被告二人縱有雇工設置簡易鐵
      門以限制人車通過使用系爭道路，惟因實際利用該處通行
      僅有特定之少數人，並未直接妨礙一般公眾之通行權益，
      自無從認定被告二人所為已致生一般民眾往來之危險。
（三）又系爭道路經臺中縣政府工務局及臺中縣東勢鎮公所派員
      會勘結果，均認屬於「村里道路」，並責令被告丁○○限
      期拆除鐵門等情，有會勘紀錄一份附卷可稽，且為證人己○○於本院審理時所是認。惟上開「村里道路」係以維修
      管理權責機關作為認定標準，實際上被告二人基於方便進
      出之目的而在該處鋪設瀝青路面，並未經由臺中縣東勢鎮
      公所同意，且臺中縣東勢鎮公所亦無實際修理、維護該段
      路面之事實，均據證人己○○於本院審理時證述綦詳。姑
      不論證人己○○上開「村里道路」之認定標準是否合宜或
      過於寬鬆，然其既未將該處道路有無提供不特定多數人往
      來通行之事實加以認定，能否逕將該「村里道路」之定義
      與刑法第一百八十五條第一項所欲保護之供公眾通行往來
      之陸路等同視之？已非無疑。況且縱使系爭道路於七十三
      年間擴寬當時，或有為數不少之農民確有行經該處之現實
      需求，始有發動鄰近住家或農民捐款、捐地以利進行道路
      工程之必要，然歷經多年之客觀環境變化後，實際通行系
      爭道路之人僅有前揭特定之少數承租國有林班地農民，揆
      諸前揭說明，自不得率將過去之使用經驗取代目前實際通
      行現狀，同以前揭妨礙公眾往來安全罪之刑罰規定，保護
      特定少數人之通行權利。從而，系爭道路是否屬於臺中縣
      東勢鎮公所認定之「村里道路」或先前有無供不特定多數
      人通行使用之事實，均不足以改變目前當地並無公眾通行
      往來之事實，尚無從憑此而為不利被告二人之認定。
（四）再就被告二人所為是否妨害告訴人甲○○個人之通行權利
      部分論之，因刑法第三百零四條第一項之強制罪，所謂「
      以強暴脅迫使人行無義務之事，或妨害人行使權利」者，
      其強暴脅迫之對象，須以「人」為要件，如妨害人行使權
      利時，被害人並不在場，自無從對人施強暴脅迫，既缺乏
      施強暴脅迫之手段，要與刑法第三百零四條第一項之構成
      要件不符，最高法院八十五年度台非字第三五六號刑事判
      決闡述至明。本件被告二人設置簡易鐵門之舉動，並非直
      接對人為之，且設置當時告訴人甲○○亦未在場，此據證
      人即負責施作該簡易鐵門之戊○○於本院審理時證述明確
      ，則告訴人甲○○既未在場表示異議，其自由意志並無遭
      受被告二人施加強暴而遭受妨害之可言，參諸前揭判決意
      旨，尚與刑法第三百零四條第一項之強制罪名構成要件有
      間，附此敘明。
    綜上所陳，被告丁○○、乙○○及其選任辯護人前揭所辯尚
    非無據，堪可採信。系爭道路既非刑法第一百八十五條第一
    項所指供公眾往來通行之陸路，被告二人即使設置簡易鐵門
    不欲供告訴人甲○○通行，亦係告訴人甲○○得否主張就被
    告丁○○土地上之該路段有通行權之民事糾葛，與刑法第一
    百八十五條第一項之妨礙公眾往來安全罪之構成要件不符，
    不能遽以該罪相繩。此外，復查無其他積極證據足資證明被
    告二人確有公訴人所指之前揭犯行，不能證明渠等二人犯罪
    ，揆諸首揭法條及判例意旨，應諭知被告丁○○、乙○○無
    罪之判決。
據上論斷，應依刑事訴訟法第三百零一條第一項，判決如主文。
本案經檢察官郭明嵐到庭執行職務。
中　　華　　民　　國　　96　　年　　4 　　月　　30　　日
                  刑事第七庭  審判長法  官  陳如玲
                                    法  官  張清洲
                                    法  官  高文崇
上正本證明與原本無異。
如不服本判決，應於送達後十日內向本院提出上訴狀（須附繕
本），上訴於台灣高等法院台中分院。
                                   書記官  林淑慧
中　　華　　民　　國　　96　　年　　4　　月　　30　　日
